臺灣高等法院臺南分院刑事判決
111年度上訴字第792號
上  訴  人  
即  被  告  楊袁涼


選任辯護人  王正宏律師
上列上訴人因違反廢棄物清理法案件，不服臺灣嘉義地方法院11
1年度訴字第60號中華民國111年4月29日第一審判決（起訴案號
：臺灣嘉義地方檢察署109年度偵字第9483號），提起上訴，本
院判決如下：
    主  文
上訴駁回。
    理  由
壹、程序事項：
一、按刑事訴訟法第348條規定於民國110年6月16日公布，同年
    月18日生效施行，而本案係於111年6月29日繫屬本院，並非
    刑事訴訟法施行法第7之13條所規定仍適用修正前規定之案
    件，故應適用修正後刑事訴訟法第348條之規定，先予說明
    。又修正後刑事訴訟法第348條第3項規定：「上訴得明示僅
    就判決之刑、沒收或保安處分一部為之」。
二、查本件被告楊袁涼上訴意旨，係認原審量刑過重，並於本院
    審判期日陳明僅對量刑部分上訴（見本院卷第102頁)，且對
    於原判決（如附件）認定之犯罪事實及所引用之證據及理由
    、罪名及沒收均同意，並無不服，檢察官、被告及辯護人並
    均同意本院依照原審所判決之犯罪事實、證據、理由、引用
    法條、罪名及沒收為基礎，僅調查量刑證據及就刑度辯論（
    見本院卷第102-103頁）。依據前述規定，本院僅就原判決
    量刑妥適與否進行審理，至於原判決其他部分（含原判決認
    定之犯罪事實、罪名及沒收），則非本院審理範圍，先予指
    明。至其他同案被告林俊銘、莊源財、黃育騰及劉仁勝部分
    ，經原審判處罪刑後，未據其等及檢察官提起上訴，均已確
    定，併予敘明。
貳、上訴論斷之理由：
一、被告楊袁涼上訴意旨主張：被告楊袁涼之犯罪情節相較於本
    案其他被告實屬輕微，且因本案犯罪獲取之犯罪所得亦較其
    他被告來的低，惟其刑期卻比其他被告之刑期來的還重，故
    原審判決之量刑顯然輕重失衡，實有違比例、公平及罪刑相
    當原則，且被告楊袁涼業已坦承犯行，於本案僅是聽從他人
    指示、單純負責載運之司機，且僅有載運一次，該唯一一次
    載運之廢棄物為廢木材混合物，屬一般事業廢棄物，並非具
    有毒性、危險性，或是足以影響人體健康或汙染環境之有害
    事業廢棄物，甚至於傾倒前即遭查獲，並未對環境造成任何
    污染，且被告楊袁涼於查獲之後，即主動將廢棄物全數合法
    清除、處理完畢，因本案所獲取之犯罪所得僅有新臺幣2萬
    元，又被告楊袁涼雖有前科，但均已依法執行完畢，現有正
    當事業，正開始進入正軌，且被告楊袁涼兩輛砂石車均尚有
    高額貸款需繳納，若被告楊袁涼因此入監服刑，則被告楊袁
    涼回歸社會後努力經營之工作，恐會因繳不出貸款而泡湯，
    故懇請參酌前開情事，考量本案被告楊袁涼犯罪情節輕微、
    犯後坦承犯行、積極善後，且犯罪所生危害程度極輕微，並
    願意做公益捐款等一切情狀，給予被告楊袁涼一次悔改之機
    會，從輕量刑等語。
二、關於其他刑之加重、減輕事由：
㈠、按被告構成累犯之事實及應加重其刑之事項，均應由檢察官
    主張並具體指出證明之方法後，經法院踐行調查、辯論程序
    ，方得作為論以累犯及是否加重其刑之裁判基礎。檢察官若
    未主張或具體指出證明方法，法院因而未論以累犯或依累犯
    規定加重其刑，基於累犯資料本來即可以在刑法第57條第5
    款「犯罪行為人之品行」中予以負面評價，自仍得就被告可
    能構成累犯之前科、素行資料，列為刑法第57條第5款所定
    「犯罪行為人之品行」之審酌事項（最高法院110年度台上
    大字第5660號裁定意旨參照）。經查，被告楊袁涼前雖有因
    違反廢棄物清理法案件，於106年10月30日經臺灣雲林地方
    法院以106年度訴字第606號刑事判決，判處有期徒刑1年1月
    確定，並於108年6月1日縮短刑期執行完畢之前科紀錄，有
    臺灣高等法院被告前案紀錄表(見本院卷第111-127頁)在卷
    可稽，惟檢察官就被告構成累犯之事實及應加重其刑之事項
    ，並未主張及具體指出證明之方法，上開不利被告楊袁涼之
    刑罰加重事項，亦非法院應依職權調查之範圍，揆諸前揭最
    高法院裁定意旨，本件尚不得逕將被告楊袁涼論以累犯裁量
    加重其刑。至被告楊袁涼上開前科紀錄，依前揭裁定意旨，
    仍得資為量刑審酌之依據，附此說明。
㈡、犯廢棄物清理法第46條第4款之罪之法定刑為「1年以上5年以
    下有期徒刑，得併科新臺幣1500萬元以下罰金」，然同為該
    條款之罪，其原因動機不一，犯罪情節未必盡同，所造成危
    害社會之程度亦屬有異，法律科處此類犯罪，所設之法定最
    低本刑卻同為必須監禁之1年以上有期徒刑，不可謂不重。
    於此情形，倘依其情狀處以相當之得易科罰金之有期徒刑，
    即足以懲儆，並可達防衛社會之目的者，自非不可依客觀之
    犯行與主觀之惡性二者加以考量其情狀，是否有可憫恕之處
    ，適用刑法第59條之規定酌量減輕其刑，期使個案裁判之量
    刑，能斟酌至當，符合比例原則。查本件被告楊袁涼從事非
    法清除廢棄物行為，然其所清除者並非具有毒性、危險性足
    以影響人體健康或污染環境之有害事業廢棄物，且被告楊袁
    涼已委託合法業者處理，並清除完成，有嘉義縣環境保護局
    110年11月29日嘉環廢字第1100034784號函（見偵卷第307-3
    08頁)附卷可查，足見尚知悔悟，是其侵害環境情節非屬嚴
    重，犯罪所生危害亦非鉅大，揆諸其違反廢棄物清理法之犯
    罪情節，核與一般違反本罪之惡性有間，本院認被告楊袁涼
    之犯罪情狀顯可憫恕，縱處以法定最輕本刑即有期徒刑1年
    ，猶嫌過重，而在客觀上足以引起一般人之同情，爰依刑法
    第59條之規定，減輕其刑。
三、按量刑輕重，係屬事實審法院得依職權自由裁量之事項，苟
    已斟酌刑法第57條各款所列情狀而未逾越法定刑度，不得遽
    指為違法；刑罰之量定，固屬法院自由裁量之職權行使，但
    仍應審酌刑法第57條所列各款事由及一切情狀，為酌量輕重
    之標準，並非漫無限制。在同一犯罪事實與情節，如別無其
    他加重或減輕之原因，下級審法院量定之刑，亦無過重或失
    輕之不當情形，則上級審法院對下級審法院之職權行使，原
    則上應予尊重（最高法院72年台上字第6696號判決先例、85
    年度台上字第2446號判決要旨參照）。
四、查本件原審量刑時，已審酌被告楊袁涼前因違反廢棄物清理
    法案件，經臺灣雲林地方法院以106年度訴字第606號判決判
    處有期徒刑1年1月確定，於108年6月1日縮短刑期執行完畢
    出監，足見其素行非佳，詎被告楊袁涼未依廢棄物清理法規
    定領有廢棄物清除、處理許可文件，仍擅自從事本件清除廢
    棄物犯行，惟衡酌其坦承犯行，態度良好，並衡酌所清除者
    為一般事業廢棄物，廢棄物之數量、所生危害及所獲利益，
    且事後已將廢棄物清理完畢，暨被告楊袁涼自陳○○畢業之智
    識程度，職業為○○，離婚，有2個成年子女，與二姊同住，
    及其犯罪動機、手段、目的等一切情狀，就被告楊袁涼所犯
    廢棄物清理法第46條第4款前段之非法清除廢棄物罪，量處
    有期徒刑8月。是原審就被告楊袁涼之量刑已依刑法第57條
    所定多款科刑輕重之標準，於法定刑度範圍內，詳予考量審
    酌而為刑之量定，且已考量被告楊袁涼犯後坦承犯行之態度
    ，事後已將廢棄物清理完畢，及被告楊袁涼不同於其他同案
    被告有前揭違反廢棄物清理法之前案紀錄等情而為量刑，量
    刑事由已與其他其他同案被告有所不同，且未逾越公平正義
    之精神，亦無濫用裁量職權情事，經核並無違反罪刑相當原
    則與比例原則，況衡酌被告楊袁涼前尚因違反廢棄物清理法
    案件，於91年1月10日經臺灣桃園地方法院以90年度訴字第3
    54號刑事判決，判處有期徒刑1年2月確定，有前揭臺灣高等
    法院被告前案紀錄表附卷可參，足見被告楊袁涼前已有2次
    違反廢棄物清理法案件之前科紀錄，猶不知悔改，仍再犯本
    案相類型之廢棄物清理法第46條第4款前段之非法清除廢棄
    物罪，是難認原審量刑過重。準此，被告上訴意旨，認原判
    決量刑過重，經核並無理由，應予駁回。
據上論斷，應依刑事訴訟法第368條，判決如主文。
本案經檢察官陳睿明提起公訴，檢察官曾昭愷到庭執行職務。
中　　華　　民　　國　　111 　年　　8 　　月　 　4　　日
                  刑事第四庭    審判長法　官  郭玫利
                                      法　官  曾子珍
                                      法　官  陳金虎
以上正本證明與原本無異。
如不服本判決應於收受送達後20日內向本院提出上訴書狀，其未
敘述上訴理由者，並得於提起上訴後20日內向本院補提理由書（
均須按他造當事人之人數附繕本）「切勿逕送上級法院」。
　　　　　　　　　　　　　　　　　　　書記官  蘇文儀　　
中　　華　　民　　國　　111 　年　　8 　　月　　4 　　日
附錄本案論罪科刑法條全文：
廢棄物清理法第46條：
有下列情形之一者，處1年以上5年以下有期徒刑，得併科新臺幣
1千5百萬元以下罰金：
一、任意棄置有害事業廢棄物。
二、事業負責人或相關人員未依本法規定之方式貯存、清除、處
    理或再利用廢棄物，致污染環境。
三、未經主管機關許可，提供土地回填、堆置廢棄物。
四、未依第41條第1項規定領有廢棄物清除、處理許可文件，從
    事廢棄物貯存、清除、處理，或未依廢棄物清除、處理許可
    文件內容貯存、清除、處理廢棄物。
五、執行機關之人員委託未取得許可文件之業者，清除、處理一
    般廢棄物者；或明知受託人非法清除、處理而仍委託。
六、公民營廢棄物處理機構負責人或相關人員、或執行機關之人
    員未處理廢棄物，開具虛偽證明。